【裁判字號】    99,台上,2214
【裁判日期】    990415
【裁判案由】    搶奪
【裁判全文】
最高法院刑事判決            九十九年度台上字第二二一四號
上  訴  人  甲○○
            乙○○
上列上訴人等因搶奪案件，不服台灣高等法院高雄分院中華民國
九十九年一月十九日第二審判決（九十八年度上訴字第一六八七
號，起訴案號：台灣高雄地方法院檢察署九十七年度偵字第三四
三四五號），提起上訴，本院判決如下：
    主  文
上訴駁回。
    理  由
一、李政上訴部分
按刑事訴訟法第三百七十七條規定，上訴於第三審法院，非以判
決違背法令為理由，不得為之。是提起第三審上訴，應以原判決
違背法令為理由，係屬法定要件。如果上訴理由書狀並未依據卷
內訴訟資料，具體指摘原判決不適用何種法則或如何適用不當，
或所指摘原判決違法情事，顯與法律規定得為第三審上訴理由之
違法情形，不相適合時，均應認其上訴為違背法律上之程式，予
以駁回。本件上訴人李政上訴意旨略稱：(一)、李政、乙○○
及陳冠升於原審訊問時，均不同意渠等於警詢時自白之證據能力
；乙○○且於第一、二審推翻其於警詢時之自白，認筆錄非在自
由意識下所製作。乃原判決卻記載為三人均同意，實有誤載。況
其他共犯之自白不得作為李政判決之佐證。(二)、原審審判長於
審判期日僅諭知上訴人觸犯刑法第三百二十五條第一項及第三百
四十九條之罪；檢察官亦表示改李政為幫助犯。原審何以得未
事先告知而變更法條？(三)、有關被害人周蘇素珠身戴項鍊部分，
係李政於事發前數月，於閒聊中向乙○○提及；陳冠升亦已證
述（行搶）過程中未見李政，李政係因乙○○係多年好友，
始受託變賣項鍊；第一審判決且已判決李政無罪。(四)、因第一
審依其傳喚之證人所為有利李政之證詞，判決李政無罪，致
李政未於原審再聲請傳喚有利證人。檢察官不服第一審判決提
起第二審上訴，但毫無新事證。原審基於有罪推定之心證，未調
查有利李政之證據，亦未詳述卷內有利李政之證據，輕率論
罪，有失公平、正義。(五)、搶奪是否應有行搶工具？車牌從何而
來亦未交待。唯一證據係李政於警詢時供承之金如山銀樓登記
簿；李政供出乙○○託賣項鍊始末。原審疏查，卻認陳冠升合
於自首要件。且製作警詢筆錄之連炳堯是否基於利誘、威脅、誘
導或績效？連炳堯顯有為陳冠升卸責之嫌。陳冠升於警詢時片面
咬指李政，並無其他積極佐證。且依經驗法則推斷，李政若
參與犯罪，豈可能持所得贓物，出示證件前往銀樓變賣等語。
惟查，原判決認定上訴人與共同被告乙○○、陳冠升有原判決事
實欄所載結夥三人以上搶奪及共同搶奪犯行，係依憑李政對部
分事實之陳述，亦即於警詢時坦承其與乙○○、陳冠升分乘二部
機車，三人同時看見一對老夫婦（即被害人洪何春雲及其夫，下
稱洪何春雲夫婦）走在路旁，有掛項鍊，當時大家心裡都有默契
等情；且自始不否認有向乙○○提供周蘇素珠有戴金項鍊訊息；
以及乙○○、陳冠升於警詢或檢察官訊問時之陳述、洪何春雲、
周蘇素珠、曾翠柳（銀樓負責人）之指證、指認作案現場照片、
金飾買賣登記簿等證據資料，為綜合判斷。並指駁、說明李政
否認犯行及所辯各節，如何不足採之理由。已詳敘其所憑之證據
及認定之理由，所為論斷，俱有卷存證據資料可資覆按，從形式
上觀察，並無足以影響判決結果之違法情形存在。李政雖以前
開情詞指摘原判決違法。惟按：(一)、刑事訴訟法第一百五十九條
之二規定被告以外之人於司法警察（官）調查中所為之陳述，與
審判中不符時，其先前之陳述具有較可信之特別情形，且為證明
犯罪事實存否所必要者，得為證據。查乙○○、陳冠升於警詢時
之陳述，與渠等於第一審詰問時證述之內容不符，原判決因而敘
明渠等於警詢時之陳述，何以具有較可信之特別情況以及係證明
犯罪事實所必要之理由，認二人於警詢時之陳述得為證據（見原
判決第四頁第五行以下）。經核於法並無不合。又李政本人於
警詢時既未受強暴、脅迫、利誘或其他非法方式之取供，所為陳
述，就其為被告之身分而言，自得為證據。均無李政上訴意旨
所指未同意為證據而逕為錯誤記載之情形。(二)、原審受命法官、
審判長於準備程序及審判期日，均對包含李政在內之各共同被
告告知所犯罪名為刑法第三百二十五條普通搶奪及同法第三百二
十六條加重搶奪罪名及可能變更起訴法條之旨（見原審卷第五四
、八十頁反面）。至於檢察官於審判期日所謂：「有諸多法則可
以證明李政確實是本案的共同正犯，李政至少也是幫助犯」
等語（見原審卷第八六頁反面）。僅係公訴人就李政本件所為
應成立如何之罪名，所提供之意見，法院並不受拘束。李政此
部分上訴意旨，顯非依據卷存之證據資料而為指摘，難謂係合法
之上訴理由。(三)、同一證人前後供述之證言彼此不能相容時，則
採信該證人之部分證言時，當然排除其他部分之證言，此為法院
取捨證據之當然結果。本件原判決採信共同被告乙○○、陳冠升
於警詢或檢察官訊問時之陳述，雖未併敘明捨棄渠等於第一審結
證所為有利李政之證詞之理由，惟因於判決之本旨不生影響，
即與判決不備理由之情形不同，不能遽指為違法。其次，採證認
事，係事實審法院之職權，其對證據證明力所為之判斷，如未違
背經驗法則與論理法則，復已敘明其憑以判斷之心證理由，即不
能任意指為違法。查乙○○、陳冠升於警詢時均稱渠二人共乘一
部機車，李政自騎另部機車，尋找行搶目標，李政發現一對
老夫婦（洪何春雲夫婦），即向乙○○、陳冠升比下手目標；陳
冠升於檢察官訊問時仍結證稱：李政騎在前面，忘了是使眼色
或比手勢，但確定對我暗示有人帶金項鍊，我才騎機車慢慢靠近
被害人（洪何春雲）各等語（見警卷第十、十四頁、偵卷第十六
頁）。李政雖否認比下手搶奪之手勢，然亦坦承三人看到洪何
春雲夫婦時，大家心裡都有默契（見警卷第七頁）。次查，乙○
○於警詢時陳稱：李政告訴我說鎮○○街廟旁有間雜貨店老闆
娘脖子上有條白金項鍊，並叫我找陳冠升一起去搶，我就去載陳
冠升一起去，我騎機車在外接應，由陳冠升入內行搶；於檢察官
訊問時結證稱：（周蘇素珠部分）目標是李（政）提供的，他
說他知道該店老闆娘有帶項鍊，我就知他的意思了，我就馬上去
找陳某（冠升）一起去搶各等語（見警卷第十頁、偵卷第十五頁
）。李政亦坦承有順口告訴陳冠升他們上開訊息，到了晚上他
們就拿一條項鍊託我去賣等語（見警卷第七頁）。原判決據上開
證據，並敘明前後兩次搶奪發生於同日上、下午，犯罪手法雷同
，即由甲○○提供下手對象訊息，乙○○、陳冠升則負責下手行
搶；搶奪所得均由甲○○負責銷贓，進而認三人均有犯意聯絡，
尚不因甲○○有無參與下手之行為分擔而認其非共同正犯等語（
見原判決第五至七頁）。已詳敘其認定犯罪事實所憑之依據，復
已敘明其憑以判斷之心證理由，並無違反經驗法則或有其他採證
違法情形，自不能任意指為違法。其餘上訴意旨或未針對原判決
所持之論據，依卷內訴訟資料具體指摘原判決有何違背法令，或
僅為單純事實上之爭執，均難認符合首揭法定之第三審上訴要件
，其上訴違背法律上之程式，應予駁回。
二、乙○○上訴部分
查第三審上訴書狀，應敘述上訴之理由，其未敘述者，得於提起
上訴後十日內補提理由書於原審法院；其已逾上述期間，而於第
三審法院未判決前仍未提出上訴理由書狀者，第三審法院應以判
決駁回之，刑事訴訟法第三百八十二條第一項、第三百九十五條
後段規定甚明。本件上訴人乙○○因結夥三人以上搶奪及共同搶
奪（累犯，經原審判決各論處有期徒刑一年六月及八月，並定應
執行刑為有期徒刑二年），不服原審判決，於九十九年二月五日
提起上訴（見刑事上訴狀），並未敘述理由，迄今逾期已久，於
本院未判決前仍未提出，依上開規定其上訴自非合法，應予駁回
。
據上論結，應依刑事訴訟法第三百九十五條，判決如主文。
中    華    民    國  九十九  年    四    月   十五   日
                      最高法院刑事第五庭
                          審判長法官  陳  正  庸
                                法官  林  秀  夫
                                法官  宋      祺
                                法官  陳  祐  治
                                法官  林  瑞  斌
本件正本證明與原本無異
                                      書  記  官
中    華    民    國  九十九  年    四    月   二十   日
                                                      Ｅ

司法院資訊處製作；財團法人民間司法改革基金會備份。
